臺灣高等法院臺南分院民事判決
                                    108年度上易字第411號
上  訴  人  黃豐政  
訴訟代理人  楊家明律師
            許世烜律師
複代理人    葉賢賓律師
被上訴人    董俋君(即董文隆之承受訴訟人)

            董承捷(即董文隆之承受訴訟人)

兼上一人
法定代理人  許柳云(即董文隆之承受訴訟人)

共      同
訴訟代理人  黃厚誠律師
            莊承融律師
            蘇建榮律師
上列當事人間請求拆屋還地事件，上訴人對於中華民國108年10
月31日臺灣臺南地方法院第一審判決（108年度訴字第1530號）
，提起上訴，本院於111年2月17日言詞辯論終結，判決如下：
    主  文
上訴駁回。
原判決附圖應更正為臺南市歸仁地政事務所109年8月12日土地複
丈成果圖。
第二審訴訟費用由上訴人負擔。
    事實及理由
一、上訴人提起上訴後，被上訴人董文隆於民國（下同）110年3
    月31日死亡，其繼承人為董俋君、董承捷、許柳云（下單獨
    逕稱姓名，合稱被上訴人），有繼承系統表、戶籍謄本可證
    （見本院卷一第391至396頁），並經其等具狀聲明承受訴訟
    （見本院卷一第387至388頁），核無不合，應予准許。
二、被上訴人主張：伊等之被繼承人董文隆為坐落臺南市○○區○○
    ○段0000○0000○00地號土地（分割前為0000地號土地，下合
    稱系爭土地）之所有權人，上訴人占用系爭土地如臺南市歸
    仁地政事務所109年8月12日土地複丈成果圖（下稱附圖）所
    示編號A、B、C部分，分別興建鐵皮棚架、豬舍、水池使用
    ，均無占有之正當權源，妨害董文隆之所有權，經多次催告
    均置之不理等情。爰依民法第767條第1項之規定，求為判命
    上訴人應將系爭土地上如附圖所示A部分、面積5.5平方公尺
    之鐵皮棚架，B部分、面積250平方公尺之豬舍，C部分、面
    積17平方公尺之水池，予以拆除，將土地返還被上訴人之被
    繼承人董文隆（原審為上訴人敗訴之判決，上訴人聲明不服
    提起上訴）。並答辯聲明：㈠上訴駁回。㈡原判決附圖應更正
    為附圖。
三、上訴人則以：訴外人黃添盛、黃國彰（更名前為黃國成）曾
    於90年間出具土地使用權同意書，同意提供系爭土地、同段
    0000、0000之0及0000地號土地，供伊申請建造執照，伊遂
    於上開土地上興建一層鋼鐵磚木造建築物（下稱系爭建物）
    ，董文隆明知上情，仍受讓系爭土地，自應繼受前手與伊間
    之債權關係，受前開土地使用權同意書之拘束，其竟請求伊
    拆屋還地，有權利濫用、違反誠信原則之情形，應駁回其請
    求。又系爭建物為合法農舍，黃國彰於107年11月1日以買賣
    為原因將分割前0000地號土地移轉予董文隆，未將系爭建物
    併同移轉，違反農業發展條例（下稱農發條例）第18條第4
    項中段之規定，其買賣及土地所有權移轉之債權及物權行為
    均為無效，是董文隆不得對伊主張為分割前0000地號土地之
    所有權人，不得依所有權之法律關係，對伊主張系爭建物為
    無權占有等語，資為抗辯。並上訴聲明：㈠原判決廢棄。㈡被
    上訴人在第一審之訴駁回。
四、兩造不爭執之事項：
  ㈠坐落臺南市○○區○○○段0000地號土地，為農牧用地，為訴外人
    黃添盛（即上訴人之父）所有，於92年12月24日分割出0000
    （下稱分割前0000地號土地，位於南側）、0000之0地號土
    地（下稱0000之0地號土地位於北側）。分割前0000地號土
    地於98年11月5日，以分割繼承為原因登記為黃國彰（更名
    前為黃國成，即上訴人之弟，下同）所有，107年11月1日以
    買賣為原因登記為董文隆所有，應有部分全部。0000之0地
    號土地為農牧用地，於95年5月23日以贈與為原因登記為董
    文隆所有，應有部分全部。分割前0000地號土地嗣於109年7
    月9日分割為0000、0000之00地號土地（見原審南司簡調字
    卷第15、45頁，本院卷一第205至214頁）。
  ㈡系爭土地北側與0000之0地號土地相鄰處，有上訴人所有之基
    礎磚造、上覆石棉瓦屋頂豬舍1幢，緊鄰豬舍西側搭有鐵皮
    棚架跨建於上開2筆土地之上，豬舍東側有水池1座全部在系
    爭土地上。前開地上物及水池占用系爭土地之位置及面積，
    如附圖所示編號之A部分（鐵皮棚架，未保存登記）面積5.5
    平方公尺，B部分（豬舍，4202建號）面積250平方公尺，C
    部分（水池，未保存登記）面積17平方公尺（見原審南簡字
    卷第77頁，本院卷一第235頁）。
  ㈢黃添盛與黃國彰於90年間，共同出具「土地使用權同意書」1
    紙，記載「茲有黃豐政等1人，擬在下列土地建築壹層鋼鐵
    磚木造建築物雜項工作物，業經黃添盛等人完全同意，為申
    請建造雜項執照特立此同意書為憑」。其「土地標示及使用
    範圍」欄內則記載改制前臺南縣○○鄉○○○○○區○○○○段0000○00
    00○0○0000○0000地號土地及各該土地之面積。當時同段0000
    、0000之0、0000地號土地為黃添盛所有，同段0000地號土
    地為黃國彰所有（見原審南簡卷第67頁，原審卷第49、51、
    53、55頁）。
  ㈣90年6月26日改制前臺南縣政府歸仁鄉公所（現為臺南市歸仁
    區公所）曾核發之（90）南工局（歸所建）自用農舍造字第
    21號建造執照，90年8月3日核發之(90)南縣(歸所建)使字第
    27號使用執照（農業設施），建築地點為○○○段0000、0000
    之0、0000、0000地號土地；建築層棟戶數為1層，面積2,19
    5.56平方公尺，基地面積為26,137平方公尺，用途為農業設
    施（豬舍），構造種類為鋼鐵造（見原審南簡卷第25、26頁
    ）。
  ㈤坐落臺南市○○區○○○段0000○0○0000地號土地上同段0000建號
    、面積97.12平方公尺之建物，同段0000地號土地上同段000
    0建號、面積25.72平方公尺之建物，坐落同段0000、0000之
    0地號土地上同段0000建號、面積584.75平方公尺之建物，
    坐落同段0000、0000之0、0000地號土地同段0000建號、面
    積237.87平方公尺之建物，坐落同段0000、0000之0、0000
    地號土地上同段0000建號、面積572.16平方公尺之建物，坐
    落同段0000、0000地號土地上同段0000建號、面積315.91平
    方公尺之建物，坐落同段0000、0000地號土地上同段0000建
    號、面積292.75平方公尺之建物，坐落同段0000、0000地號
    土地上同段0000建號、面積72.54平方公尺之建物，坐落同
    段0000地號土地上同段0000建號、面積157.15平方公尺之建
    物，坐落同段0000地號土地上同段0000建號、面積149.38平
    方公尺之建物，經上訴人於109年7月17日辦理第一次所有權
    登記為所有權人，門牌號碼均為臺南市○○區○○路○段000號，
    主要用途豬舍，各該登記謄本其他登記事項均記載：使用執
    照字號：(90)南縣(歸所建)使字第0027號使用執照（見本院
    卷一第257至275、361至379頁）。
  ㈥上訴人以上開4筆土地為場址，場地面積2.6137公頃，主要畜
    牧設施：豬舍5棟、管理室1間、倉儲設施1間、廢水處理設
    施，堆肥舍，以吉祥畜牧場名義申請畜牧場登記，經行政院
    農業委員會於90年9月間發給農畜牧登字第115523號登記證
    書（見原審南簡字卷第27頁）。
  ㈦依臺南市○○區○○000○0○00○○○○○0000000000號函記載：「……二
    、經查臺南縣政府90年01月03日八九府農畜字第211714號函
    所指畜牧設施即為農業設施。三、經查本所核發之(90)南工
    局（歸所建）字第0021號建造執照所附之『黃豐政豬舍新建
    工程設計圖』圖號A1中之1-1管理室及1-2管理室即為臺南市
    政府90年01月03日八九府農畜字第211714號函所示之『管理
    室一間一一七、三二平方公尺』畜牧設施。」（見本院卷一
    第359頁）。
  ㈧依臺南市○○區○○000○0○00○○○○○0000000000號函記載：「主旨
    ：有關貴院函詢本所審核之90年6月26日審核之建築執照平
    面圖其編號1-1管理室是否為(67)南建局歸所建自用農舍建
    字第0010號建造執照所興建農舍，覆如說明，請查照。說明
    ：……四、綜上查證，旨揭圖面建物位置不合且(90)南工局歸
    所建自用農舍使字第0027號使用執照未直接記載原有1-1管
    理室由來，故本所難以判斷兩建物相同。」（見本院109上
    字第241號《下稱另案》卷二第21至22頁）。
五、兩造爭執之事項：
    被上訴人之被繼承人董文隆依民法第767條第1項之規定，請
    求上訴人將系爭土地上如附圖編號A、B、C所示之地上物拆
    除，並將占用部分土地返還董文隆，有無理由？董文隆請求
    上訴人拆屋還地，是否違反誠信原則或構成權利濫用？
六、得心證之理由：
  ㈠按「所有人對於無權占有或侵奪其所有物者，得請求返還之
    ；對於妨害其所有權者，得請求除去之；有妨害其所有權之
    虞者，得請求防止之。」，民法第767條第1項定有明文。以
    無權占有為原因，請求返還土地者，占有人對土地所有權存
    在之事實無爭執，而僅以非無權占有為抗辯者，土地所有權
    人對其土地被無權占有之事實無舉證責任，占有人自應就其
    取得占有係有正當權源之事實證明之。查，依兩造不爭執之
    事項㈠、㈡所示，系爭土地為董文隆所有，上訴人於系爭土地
    北側與0000之0地號土地相鄰處，有基礎磚造、上覆石棉瓦
    屋頂豬舍1幢，緊鄰豬舍西側搭有鐵皮棚架跨建於上開2筆土
    地之上，豬舍東側有水池1座全部在系爭土地上，前開地上
    物及水池占用系爭土地之位置及面積，如附圖所示編號A部
    分鐵皮棚架、面積5.5平方公尺，B部分豬舍、面積250平方
    公尺，C部分水池、面積17平方公尺。本件上訴人既未對董
    文隆就系爭土地之所有權有所爭執，並自認其為前開地上物
    及水池之事實上處分權人，則依上揭說明，上訴人自應就上
    述地上物及水池占有使用系爭土地具有正當權源乙節，負舉
    證之責。
  ㈡上訴人雖抗辯：系爭建物為合法農舍，黃國彰將分割前0000
    地號土地移轉予董文隆，未將系爭建物併同移轉，違反農發
    條例第18條第4項中段規定，而依民法第71條前段規定，其
    買賣之債權及物權行為，均係無效，是董文隆不得對伊主張
    為分割前0000地號土地之所有權人，自不得依所有權之法律
    關係，對伊請求拆屋還地乙節。經查：
  ⒈按「農舍應與其坐落用地併同移轉或併同設定抵押權。」，
    農發條例第18條第4項中段定有明文。核其立法意旨在於避
    免農舍與其坐落用地分屬不同所有權人，引發利用及產權紛
    爭問題，然適用上開規定之前提，須為已合法興建「農舍」
    之農業用地，始受農舍應與坐落用地併同移轉之規制，農業
    設施及畜牧設施即無適用上開規定之餘地。「農舍」目的在
    於提供經營農業者於農地上解決居住問題，而允許其於自有
    農地之一定面積範圍興建建築物，係指農民自用住宅及倉儲
    使用之房舍；而「農業設施」供作農業生產之用（如本件為
    養畜設施，指供飼養家畜生產及經營所需之設施），尚屬有
    別，兩者目的不同，此由農發條例第3條第10款第2目及第12
    款之規定：「……十、農業用地：指非都市土地或都市土地農
    業區、保護區範圍内，依法供下列使用之土地：……㈡供與農
    業經營不可分離之農舍、畜禽舍、倉儲設備、曬場、集貨場
    、農路、灌溉、排水及其他農用之土地。……十二、農業使用
    ：指農業用地依法實際供農作、森林、養殖、畜牧、保育及
    設置相關之農業設施或農舍等使用者。但依規定辦理休耕、
    休養、停養或有不可抗力等事由，而未實際供農作、森林、
    養殖、畜牧等使用者，視為作農業使用。」，可見農發條例
    規定之農舍與農業設施為不同之建築。且農業設施之興建乃
    由主管機關依農發條例第8條之1第3項規定訂定「申請農業
    用地作農業設施容許使用審查辦法」以資遵循；農舍之興建
    則係由主管機關依農發條例第18條第5項規定訂定「農業用
    地興建農舍辦法」為依循，二者之建築許可授權母法依據及
    子法法令均不同，農業設施及農舍在管制上為不同標準。另
    興建農舍起造人以同為該農舍坐落土地之所有權人為必要，
    興建農業設施則無此限制，此觀之農發條例第18條第4項前
    段「第1項及前項農舍起造人應為該農舍坐落土地之所有權
    人。」，「農業用地興建農舍辦法」第2條第1項第5款：「
    依本條例第18條第1項規定申請興建農舍之申請人應為農民
    ，且其資格應符合下列條件，並經直轄市、縣（市）主管機
    關核定：……五、申請人為該農業用地之所有權人……」、第9
    條第1項：「興建農舍起造人應為該農舍坐落土地之所有權
    人。」之規定，是申請起造農舍者，應為農舍坐落土地之所
    有權人，故農舍與坐落之土地自始即應為同一人所有，且須
    併同移轉。而關於農業設施依「申請農業用地作農業設施容
    許使用審查辦法」第4條第5款規定：「申請農業用地作農業
    設施容許使用，應填具申請書及檢附下列文件各三份，向土
    地所在地之直轄市或縣（市）主管機關提出：……五、土地使
    用同意書。但土地為申請人單獨所有者，免附。」，是申請
    農業設施並無如起造農舍者，應為農舍坐落之土地為同一人
    類此規定，且可由地主提出土地使用同意書，由他人於農地
    上興築農業設施；換言之，農業設施之起造人並不以該農業
    設施坐落土地之所有權人為必要，故農業設施之所有人與坐
    落土地既可為不同人所有，自可為單獨交易標的，無有受農
    發條例第18條第4項併同移轉規定之拘束。
　⒉查，系爭土地上依登記謄本，並無興建農舍農地之註記乙情
    ，此有土地建物查詢資料、異動索引可稽（見本院卷一第20
    5至214頁），並無興建農舍農地之註記；再依建築管理資料
    ，同段0000之0、0000、0000地號土地，均未有申請農舍建
    築及套繪註記，此有臺南市政府工務局108年05月15日南市
    工管一字第1080587734號函記載：「系爭土地經以臺南市多
    目標整合系統、建管資訊系統、臺南市政府建築物地籍套繪
    系統查詢結果並未有申請農舍建築註記。」及所附之臺南市
    政府建築物地籍套繪圖可稽（見原審南簡卷第37至43頁），
    復有臺南市政府工務局109年05月29日南市工管一字第10906
    28519號函可佐（見本院卷一第149至150頁），顯見系爭土
    地上本無農舍存在，既無農舍存在，即無農發條例第18條第
    4項中段之適用。
　⒊又依上訴人提出之實施區域計劃地區自用農舍建造執照、使
    用執照申請書(見本院卷一第245、247頁)，於標題欄中均有
    「農業設施(豬舍)」之記載；且上訴人取得之(90)南工局（
    歸所建)0021號建築執照(見本院卷一第249頁)，亦有「農業
    設施(豬舍)」之記載，且建造類別登載為「新建」、建築地
    點地號登載為「○○○段0000、0000-0、0000、0000號」，可
    知系爭建物係於90年間新建於董文隆取得之分割前0000地號
    土地上。
　⒋再，依兩造不爭執之事項㈢所示，上訴人90年申請建造執照時
    ，尚有○○○段0000、0000之0、0000、0000地號等4筆土地所
    有權人黃添盛、黃國彰（即黃國成）出具之土地使用權同意
    書(見本院卷一第251頁)。依農業用地興建農舍辦法第2條第
    1項第5款、第9條第1項規定，興建農舍起造人應為該農舍坐
    落土地之所有權人，而農業設施並無如起造農舍者應為農舍
    坐落之土地為同一人類此規定，可由地主提出土地使用同意
    書，予他人在農地上興築農業設施(申請農業用地作農業設
    施容許使用審查辦法第4條第5款規定），業如前述，故由前
    開土地使用權同意書更可確認系爭建物並非自用農舍，而係
    農業設施至明。
　⒌上訴人雖辯稱：從建造執照申請書平面圖圖號A2-1中①棟平面
    圖係供人居住生活之農舍，可見當時申請之建物係包含農舍
    及農業設施乙節。惟查：⑴圖號A2-1中①棟平面圖雖有臥室、
    餐廳、客廳、廚房等配置，然該圖面上即載明「黃豐政豬舍
    新建工程設計圖」；再參圖號A1之圖面，可見①棟係做為1-1
    管理室及1-2管理室之用(按1-1及1-2係合併為1棟管理室）
    ，亦無作為農舍之記載。又依農業設施容許使用審查辦法規
    定之農業(畜牧)設施附表五(見本院卷一第189頁），管理室
    本即為農業(畜牧)設施中之「養畜設施」，管理室既係供人
    使用，自有臥室、餐廳、客廳、廚房等配置，但不因此即可
    推論為農舍。⑵依兩造不爭執之事項㈦所示，依臺南市○○區○○
    000○0○00○○○○○0000000000號函記載：「……二、經查臺南縣
    政府90年01月03日八九府農畜字第211714號函所指畜牧設施
    即為農業設施。三、經查本所核發之(90)南工局（歸所建）
    字第0021號建造執照所附之『黃豐政豬舍新建工程設計圖』圖
    號A1中之1-1管理室及1-2管理室即為臺南市政府90年01月03
    日八九府農畜字第211714號函所示之『管理室一間一一七、
    三二平方公尺』畜牧設施。」（見本院卷一第359頁）；又依
    兩造不爭執之事項㈧所示，依臺南市○○區○○000○0○00○○○○○00
    00000000號函記載：「主旨：有關貴院函詢本所審核之90年
    6月26日審核之建築執照平面圖其編號1-1管理室是否為(67)
    南建局（歸所建）自用農舍建字第0010號建造執照所興建農
    舍，覆如說明，請查照。說明：……四、綜上查證，旨揭圖面
    建物位置不合且(90)南工局歸所建自用農舍使字第0027號使
    用執照未直接記載原有1-1管理室由來，故本所難以判斷兩
    建物相同。」（見另案本院卷二第21至22頁）。由上可認臺
    南縣政府亦認為管理室屬畜牧設施，且上開函文中載明管理
    室之面積117.32平方公尺，亦與上開圖號A1中之1-1管理室(
    71.28平方公尺)及1-2管理室(46.04平方公尺)加總相符，益
    證系爭建物為農業設施，並非農舍；且90年6月26日審核之
    建築執照平面圖其編號1-1管理室，與(67)南建局（歸所建
    ）自用農舍建字第0010號建造執照所興建農舍，並非同一建
    物。上情復核與證人林垂逸(即歸仁區公所經建課課長)於本
    院證稱：「（90年貴所核發的使用建造執照，是屬於『農業
    設施』的使用執照還是『農舍』的使用執照？)依照90年的使用
    執照内容看起來，應該是屬於農業設施。(1-1管理室，是否
    有在貴所90年核發使用執照的範圍？)1-1的管理室是90年使
    用執照的圖說内容。(依貴所回函認定，90年執照上的1-1管
    理室是屬於農業設施而不是農舍？）依照使用執照的資料看
    起來是農業設施。」、「（67年地上物圖說與90年1-1圖說
    位置是否相同？)依兩張圖說判定，建物在不同的位置。」
    乙情相符（見本院卷二第10、12頁）。⑶依上，改制前臺南
    縣政府歸仁區公所核發之（90)南工局（歸所建）字第0021
    號建造執照所附之「黃豐政豬舍新建工程設計圖」圖號A1中
    之1-1管理室，應屬農業（畜牧)設施，並非訴外人黃趙月霞
    (67)南建局（歸所建）自用農舍建字第0010號建造執照所興
    建之自用農舍，本件並無農發條例第18條第4項中段之適用
    ，至為灼然。
  ⒍況按「已申請興建農舍之農業用地，直轄市、縣（市）主管
    建築機關應於地籍套繪圖上，將已興建及未興建農舍之農業
    用地分別著色標示，未經解除套繪管制不得辦理分割。」，
    農業用地興建農舍辦法第12條第2項定有明文。查，依兩造
    不爭執之事項㈠所示，董文隆所有之分割前0000地號土地，
    已於109年07月09日分割增加同段0000之00地號土地(見本院
    卷一第207頁），然董文隆於前開辦理分割時，地政機關未
    有要求其先行解除套繪管制之程序，更可徵已無黃趙月霞之
    農舍坐落系爭土地之上。
  ⒎綜上，上訴人所興建之系爭建物為農業設施，並非農舍，並
    無前開農發條例第18條第4項中段之適用。故上訴人前開抗
    辯，應不足採。
  ㈢上訴人又抗辯：伊所有之A部分鐵皮棚架、B部分豬舍、C部分
    水池，於起造時均經系爭土地之原所有權人間出具土地使用
    權同意書，同意伊就系爭土地作為建築基地使用，興建合法
    農舍，農舍興建完成，伊與原土地所有權人間有無償使用借
    貸法律關係存在，董文隆輾轉取得系爭土地之所有權，基於
    占有連鎖，伊自屬有權占有系爭土地，董文隆向伊請求拆屋
    還地，顯違反誠信原則，且有權利濫用之情，依民法第148
    條，自不得請求乙節。惟查：
  ⒈按「稱使用借貸者，謂當事人一方以物交付他方，而約定他
    方於無償使用後返還其物之契約。」，民法第464條定有明
    文。使用借貸契約為債之關係，僅契約當事人相互間有效力
    ，第三人並不當然受拘束申言之，使用借貸為無償契約，原
    屬貸與人與使用人之特定關係，除當事人「另有特約」外，
    自無移轉其權利於第三人之可言。原土地所有權人提供土地
    供他人申請建築執照而出具之「土地使用權同意書」，性質
    上屬債權契約，僅當事人間有其效力。然於具體個案，雖非
    不得斟酌當事人間之意思、交易情形及房屋使用土地之狀態
    等一切情狀，如認土地所有人行使所有權，違反誠信原則或
    公共利益或以損害他人為主要目的，應駁回其請求。惟所謂
    誠信原則，係在具體之權利義務關係，依正義公平之方法，
    確定並實現權利之內容，避免當事人間犧牲他方利益以圖利
    自己，自應以權利人及義務人雙方利益為衡量依據，並應考
    察權利義務之社會上作用，於具體個案妥善運用之方法。又
    當事人行使權利，本足使他人喪失利益。在自由經濟市場機
    制下，當事人斟酌情況，權衡損益，為追求其經濟效益或其
    他正當之目的而締結買賣契約，並據以行使其依法取得之權
    利，除係以損害他人為主要之目的，因此造成他人或國家社
    會極大之損害，而違背權利社會化之基本內涵與社會倫理外
    ，尚難認其為權利濫用或違反誠信原則。
  ⒉查，依兩造不爭執之事項㈢所示，訴外人黃添盛與黃國彰於90
    年間，共同出具「土地使用權同意書」予上訴人，同意上訴
    人使用系爭土地、同段0000、0000之0及0000地號土地，興
    建一層鋼鐵磚木造建築物雜項工作物，固堪認黃添盛、黃國
    彰與上訴人就前述土地興建系爭建物存有使用借貸關係。惟
    董文隆既非出具前開土地使用權同意書之當事人，上訴人執
    前開土地使用權同意書，以原土地所有權人黃添盛曾同意提
    供系爭土地供其興建系爭建物，主張其亦有使用系爭土地之
    權利，董文隆不得對其主張無權占有，已有誤會。其次，參
    酌建築法第30條起造人申請建造執照或雜項執照時，應備具
    申請書、土地權利證明文件、工程圖樣及說明書之規定，顯
    見上訴人係基於與原土地所有權人間之使用借貸關係，為供
    上訴人申請建築執照而出具土地使用權同意書，董文隆既非
    此使用借貸契約之當事人，上訴人自無對董文隆主張有權占
    有之餘地。
  ⒊另董文隆於買受系爭土地時，系爭土地之所有權狀亦無有何
    作為建築基地之註記登載（見另案原審卷一第216頁）；土
    地買賣契約書更有約定：「九、特別約定……4.本件買賣土地
    係農地……本買賣標的物不得為申請過農舍或用過建蔽率之農
    地……」（見另案一審卷一第210、212頁）；復參另案證人楊
    驊鈺於原審證稱：「（當時如何跟黃國彰說明上開條款的？
    ）我當時用台語跟他說，白話講就是不能蓋東西，也不能借
    別人蓋東西。（你當下如何認知黃先生瞭解申請農舍或用過
    建蔽率的意義？）我當時問他有無這個情形，黃先生說沒有
    。（請問你有無跟黃先生解釋或問過建蔽率的意義？）我用
    台語跟他說『不能讓別人用去』。」（見另案一審卷一第192
    頁），並無證據證明董文隆於買賣前即知悉系爭土地前手曾
    出具土地使用同意書供上訴人使用，董文隆自不繼受前開使
    用借貸關係，上訴人抗辯：董文隆應受該債權契約之拘束，
    伊得執前開土地使用權同意書之使用借貸關係對抗董文隆乙
    節，應不可採。
　⒋依上，董文隆為系爭土地之所有權人，其與上訴人間並未存
    有任何法律關係，其基於系爭土地所有權人之地位，訴請上
    訴人拆屋還地，係正當行使所有權人之物上請求權，並無以
    損害上訴人為目的，自無違反誠信原則或構成權利濫用，是
    上訴人上開所辯，應不足採。
七、綜上所述，董文隆依民法第767條第1項之規定，請求上訴人
    應將系爭土地上如附圖所示A部分、面積5.5平方公尺之鐵皮
    棚架，B部分、面積250平方公尺之豬舍，C部分、面積17平
    方公尺之水池，予以拆除，將土地返還董文隆，核屬有據，
    應予准許。原審判命上訴人拆屋還地，核無違誤，上訴人仍
    執陳詞，指摘原判決不當，求予廢棄改判，為無理由，應駁
    回其上訴。惟原判決之後，分割前0000地號土地於109年7月
    9日分割為0000、0000之00地號土地，經本院囑託臺南市歸
    仁地政事務所依上開分割後之結果，重新套繪本件地上物位
    置面積並製作土地複丈成果圖到院，有土地建物查詢資料及
    異動索引、附圖可稽（見本院卷一第205至214、235頁），
    爰由本院將原判決附圖更正為附圖，即如主文第2項所示。
八、本件事證已臻明確，兩造其餘之攻擊或防禦方法及所用之證
    據，認均不足以影響本判決之結果，爰不逐一論列，附此敘
    明。
九、據上論結，本件上訴為無理由，依民事訴訟法第449條第1項
    、第78條，判決如主文。
中    華    民    國    111    年    3    月    10    日
                  民事第三庭    審判長法  官  吳森豐 

                                      法  官  孫玉文 

                                      法  官  郭貞秀
上為正本係照原本作成。
不得上訴。　　　　　　　　　　　　　　　　　　
中　　華　　民　　國　　111 　年　　3 　　月　　10　　日

                                      書記官  蘇玟心